【裁判字號】    99,訴,512
【裁判日期】    990813
【裁判案由】    商業會計法
【裁判全文】
臺灣高雄地方法院刑事判決               99年度訴字第512號
公  訴  人  臺灣高雄地方法院檢察署檢察官
被      告  唐伯寅
上列被告因違反商業會計法等案件，經檢察官提起公訴（98年度
偵字第2752號），本院判決如下：
    主  文
本件管轄錯誤，移送於臺灣臺北地方法院。
    理  由
一、公訴意旨略以：被告唐伯寅自民國90年1 月5 日至91年1 月
    2 日止，為址設高雄縣燕巢鄉○○路15號1 樓( 原址設臺北
    市○○區○○路4 段345 巷2 弄3 號3 樓) 「鴻立國際有限
    公司」（下稱「鴻立公司」）之負責人，明知公司股東已繳
    納股款不得於登記後將股款發還股東，或任由股東收回，竟
    基於違反公司法之犯意，於89年12月26日，以其及「鴻立公
    司」之名義，向板信商業銀行信義分行申設帳戶，於89年12
    月26日，由不知名之金主將資本額款項合計新臺幣（下同）
    500 萬元匯入前開帳戶，藉以取得銀行存款餘額證明，充作
    已收足股款之證明，並委託不知情之會計師袁書玲依上開鴻
    立公司籌備處存摺影本、板信商業銀行交易明細及股東繳納
    股款明細表，擬以製作鴻立公司之資產負債表、資本額查核
    報告書等申請文件，表明鴻立公司應收股款均已收足，隨即
    於89年12月28日將帳戶中資本額500 萬元，自上開鴻立公司
    帳戶內轉匯至項美鳳所有中華商業銀行信義分行帳號000000
    0000000 號帳戶，以返還金主，被告嗣於90年1 月間向主管
    機關即臺北市政府建設局表明已向股東收足500 萬元股款，
    而申請辦理設立登記，使該主管機關之承辦公務員，於形式
    審查後，即將鴻立公司實收資本總額為500 萬元之不實事項
    ，登載於鴻立公司之設立登記表上，並於90年1 月5 日准予
    設立登記，足以生損害於主管機關經濟部管理公司登記資料
    之正確性，因認被告涉犯公司法第9 條之罪嫌等語。
二、按案件由犯罪地或被告之住所、居所或所在地之法院管轄；
    無管轄權之案件，應諭知管轄錯誤之判決，並同時諭知移送
    於管轄法院，且得不經言詞辯論為之，刑事訴訟法第5 條第
    1 項、第304 條、第307 條分別定有明文。又刑事訴訟法第
    5 條所謂被告所在地係指被告起訴當時所在之地而言；所謂
    犯罪地，參照刑法第4 條之規定，解釋上自應包括行為地與
    結果地兩者而言，司法院院解字第3825號、最高法院72年台
    上字第5894號判例要旨闡釋甚明。
三、經查，被告唐伯寅於89年12月26日向設於板橋市○○街18號
    2 樓之板信商業銀行信義分行申辦帳號00000000000000號，
    戶名為鴻立公司籌備處唐伯寅之帳戶，於同日委由址設臺北
    市○○區○○路204 號4 樓興昌會計師事務所不知情之袁書
    玲會計師匯款120 萬元、380 萬元，合計500 萬元至前開帳
    戶，並編制「鴻立公司」公司設立登記股東繳納股款明細表
    、資產負債表，表明已收足鴻立公司應收之股款，據以製作
    鴻立公司設立登記資本額查核報告書，向址設臺北市市○路
    1 號北區1 樓之臺北市政府建設局申請設立登記「鴻立公司
    」（址設臺北市○○區○○路四段345 巷2 弄3 號3 樓），
    由被告擔任該公司之代表人，嗣於90年1 月5 日經臺北市政
    府建設局准予設立登記，上開500 萬元則早於89年12月28日
    旋即匯入址設臺北市○○路○段123 號1 樓之中華商業銀行
    信義分行帳號00000000000000號項美鳳帳戶等情，業據被告
    於本院審理中供陳在卷，且有鴻立公司公司設立登記資本額
    查核報告書、資產負債表、鴻立公司籌備處唐伯寅板信商業
    銀行信義分行帳戶存摺內頁影本、板信商業銀行作業部96年
    8 月21日板信作業字第09680711 30 號函及所附鴻立公司籌
    備處交易明細表、存摺類取款憑條、中華商業銀行信義分行
    96年9 月4 日（96）中銀信字第0104號函及所附開戶基本資
    料、印鑑卡、臺北市政府建設局90年1 月5 日北市建商二字
    第89361490號函、鴻立公司設立登記表1 份在卷可參（見調
    查一卷第24頁反面至27頁、133 頁反面至134 頁、135 頁反
    面至136 頁、137 頁反面至139 頁、21頁反面至22頁反面）
    ，足認被告所犯公司法第9 條之犯罪行為地及結果地均在臺
    北市，非在本院管轄區域。又被告起訴時之住所地在臺北市
    文山區○○○路○段211 巷21號4 樓，居所地在臺北縣中和
    市○○路135 號20樓之3 ，有98年8 月12日偵訊筆錄及個人
    基本資料查詢結果各1 份附卷可考（見偵二卷第62頁、第31
    頁），另參以檢察官起訴時，被告並未在臺灣高雄監獄、臺
    灣高雄第二監獄執行或於臺灣高雄看守所羈押，亦有臺灣高
    等法院在監在押全國紀錄表1 份在卷可查（見院二卷第33頁
    ）。從而，本件被告之犯罪地、住所地及所在地，均非本院
    之管轄區域，檢察官逕向本院起訴，即有未合，揆諸前揭說
    明，爰不經言詞辯論，逕諭知管轄錯誤之判決，並移送於有
    管轄權之臺灣臺北地方法院。
據上論斷，應依刑事訴訟法第304 條、第307 條，判決如主文。
中    華    民    國    99    年    8     月    13    日
                刑事第十五庭  審判長法  官  莊珮君
                                    法  官  楊國煜
                                    法  官  吳佳樺
以上正本證明與原本無異。
如不服本判決應於收受送達後10日內向本院提出上訴書狀，並應
敘述具體理由；如未敘述上訴理由者，應於上訴期間屆滿後20日
內向本院補提理由書（均須按他造當事人之人數附繕本）「切勿
逕送上級法院」。
中    華    民    國    99    年    8     月    13    日
                                    書記官  廖佳玲

司法院資訊處製作；財團法人民間司法改革基金會備份。
